【裁判字號】    96,訴更（一）,7
【裁判日期】    970331
【裁判案由】    重傷害
【裁判全文】
臺灣士林地方法院刑事判決             96年度訴更(一)字第7號
公  訴  人  臺灣士林地方法院檢察署檢察官
被      告  甲○○
指定辯護人  廖信憲律師
上列被告因重傷害案件，經檢察官提起公訴（95年度偵字第1195
2 號），本院於中華民國96年8 月27日以95年度訴字第1285號判
決公訴不受理，檢察官不服提起上訴，經臺灣高等法院以96年度
上訴字第4551號判決撤銷原判決發回本院更為審理，本院判決如
下：
    主  文
甲○○傷害人之身體，致重傷，處有期徒刑貳年。緩刑伍年。
    事  實
一、甲○○自民國95年6 月6 日開始，向丙○承租臺北縣八里鄉
    ○○村○道坑13號之1 房屋2 樓房間，嗣於同年8 月24日下
    午5 時許，在上址房屋客廳為終止租約退還押金乙事，先與
    丙○之子張添福發生爭執，丙○從屋外進入，手持掃帚加入
    爭執行列，但丙○因見到張添福手持木頭圓凳，欲毆擊甲○
    ○，因恐張添福肇禍，即將掃帚棄置在旁，並接下張添福所
    持圓凳，甲○○明知丙○年事已高，仍因一時之衝動氣憤，
    於徒手推倒張添福2 次後（張添福部分無積極證明受有傷害
    ），再基於傷害之犯意，以正面手推丙○之肩膀1 次，甲○
    ○客觀上應能預見徒手正面推擊對方，會致人重心不穩向後
    傾倒，頭部因跌倒撞及地板造成腦內傷害，且年長者之身體
    結構、經絡骨骼較青壯年者容易受損，不易修復而易生重傷
    害之結果，且當時採光、視線皆良好亦無不能預見之情事，
    竟仍徒手推丙○，致丙○向後仰倒，後腦撞及地面大理石材
    質之地板，受有顱骨骨折及顱內出血等傷害，歷經數月救助
    、藥物治療及門診追蹤，至今傷勢仍遺留顯著的神經系統後
    遺症，臨床上完全治癒機率極低，而受有重大難治之重傷害
    。
二、案經臺北縣政府警察局蘆洲分局報告臺灣士林地方法院檢察
    署偵查起訴。
    理  由
壹：證據能力方面
    按被告以外之人於審判外之言詞或書面陳述，除法律有規定
    者外，不得作為證據。被告以外之人於審判外之陳述，雖不
    符刑事訴訟法第159 條之1 至之4 之規定，惟經當事人於審
    判程序同意作為證據，法院審酌該言詞陳述或書面陳述作成
    時之情況，認為適當者，亦得為證據，刑事訴訟法第159 條
    第1 項及第159 條之5 第1 項分別定有明文。本判決後開引
    用被告以外之人於審判外之陳述（包括言詞及書面陳述），
    皆屬傳聞證據，惟被告及其辯護人雖知上開證據資料為傳聞
    證據，但於本院審判期日均表示同意作為證據使用（見本院
    訴更(一)審卷第54頁），本院審酌上開證據製作時之情況，並
    無違法不當之情事，認為以之作為證據應屬適當，揆諸前開
    規定，應認該等供述證據均有證據能力。
貳、實體部分
一、上揭犯罪事實，業據被告甲○○坦承不諱，核與證人張添福
    、張金龍及乙○○於警詢、偵查及本院審理結證情節相符，
    （見偵卷第5 至7 頁、第24頁、本院前審卷第53至68頁、第
    101 至116 頁、本院訴更(一)審卷第43至45頁），被害人丙○
    因被告前開傷害行為，致後腦撞擊地面，送往林口長庚醫院
    ，經該院診斷為顱骨骨折、顱內出血，當日進行血塊清除、
    腦室內引流管置放手術後，其生命徵象雖穩定，但已呈現植
    物人狀態，且其於96年11月21最近一次回診時，仍有意識不
    清、四肢癱瘓等症狀，依病情研判，其傷勢遺留顯著的神經
    系統後遺症，臨床上完全治癒之機率極低。有林口長庚紀念
    醫院95年8 年25日診斷證明書（見偵卷第10頁）及97年2 月
    4 日（97）長庚院法字第0009號函文（見本院訴更(一)審卷第
    36頁）各1 紙在卷可稽，丙○既因前揭顱骨骨折、顱內出血
    等傷害，進而受有神經系統後遺症，完全治癒機率極低，足
    認其所受傷害為刑法第10條第4 項第6 款所謂重大難治之傷
    害之重傷害無訛。被告於本院審理時自白前揭犯罪事實，核
    與上揭證據資料相符，應可採信。
二、按刑法第17條之加重結果犯，係指行為人就其故意實行之基
    本犯罪行為，於一般客觀情況下，可能預見將發生一定之結
    果，但行為人因過失而主觀上未預見該結果之發生，乃就行
    為人主觀上意欲實行之基本犯罪行為，及客觀上可能預見其
    結果之發生，二者間因有相當因果關係存在，予以加重其刑
    之法律評價，此有最高法院95年度臺上字第1716號判決意旨
    可資參照。亦即刑法上之加重結果犯，為客觀上可以預見，
    但於主觀上未預見。經查：案發當時，被告與手持木頭圓凳
    之張添福發生爭執，丙○從屋外進入，持掃帚加入爭執行列
    ，丙○唯恐張添福手持木頭圓凳造成重大危害，遂丟棄手上
    掃帚，將張添福圓凳接下後，被告仍因爭吵失去理智，先推
    倒張添福2 次，再以正面手推丙○肩膀，致丙○仰倒於地，
    後腦撞及地面等情，業經證人張添福、張金龍於本院前審審
    理時結證屬實，堪以認定。參之上址客廳地板為大理石堅硬
    地面，雙方爭執地點四周並無其他障礙物等情（見證人張添
    福證述及現場照片2 張，本院卷第64頁、偵卷第11頁），被
    告徒手正面推擊丙○，客觀上應可注意到丙○之後方空曠，
    並無障礙物支撐身體重心，後腦撞及大理石地板會致傷，參
    諸被告向丙○承租房屋數月，此為被告所自承，自知丙○年
    紀七十有餘、年事已高，身體狀況不同於一般青壯年者，應
    可預見丙○因碰撞跌倒可能引發嚴重後遺症、併發症等重傷
    害結果之常情，且現場採光良好視線清楚，並無其他不可注
    意之情事，竟仍自正面推擊丙○之肩膀，是被告基於傷害犯
    意，致丙○成傷，且對於丙○因傷致重傷害結果客觀上應可
    預見。揆諸前開說明，被告應就被害人所受上述傷勢負傷害
    致重傷害之罪責。綜上所論，本案事證明確，被告犯行堪以
    認定，應予依法論科。
四、核被告甲○○所為，係犯刑法第277 條第2 項後段傷害致重
    傷害罪。本院審酌被告因租屋糾紛而與被害人及張添福發生
    肢體衝突，且受證人張添福持木凳欲予攻擊之刺激，頓時衝
    動失去理性而有所失慮。復參之被告與被害人家屬已達成和
    解，並交付17萬之和解金，有卷附臺北縣八里鄉調解委員會
    95年刑調字第0050號調解書1 份（見95年調參字第1715號卷
    ，第4 頁）及多筆匯款資料（見本院卷第58至62頁）在卷可
    憑，可見被告已深切悔悟，誠心反省並彌補疏失。惟被告所
    犯傷害致重傷害罪之法定刑為3 年以上10年以下有期徒刑，
    本院認為，若科以法定最輕刑度，猶嫌過重，有傷一般國民
    對法律之情感，經詢問告訴人及家屬意見後，渠等皆同意以
    主文所示刑度原諒被告，綜合以上各情，足認被告之犯罪情
    狀，有顯可憫恕之處，爰依刑法第59條酌減其刑，並審酌被
    告之教育程度為國小畢業（見偵卷第4 頁調查筆錄教育程度
    欄之記載）、僅以徒手而未使用其他器具作為犯罪之工具、
    與被害人丙○為房客及房東之關係、雖造成被害人丙○受有
    重大難治之傷害，但被告犯後坦承犯行，顯有悔意等一切情
    狀，量處如主文所示之刑。又被告前未曾受有期徒刑以上刑
    之宣告，有臺灣高等法院被告前案紀錄表1 份在卷可按，因
    一時衝動，致罹刑章，事後已坦承犯行，且與被害人家屬達
    成和解等情有如前述，經此教訓，當知警惕，信無再犯之虞
    ，本院因認對其所宣告之刑以暫不執行為適當，爰併予宣告
    緩刑5 年，以勵自新。又被告所為上開犯行，雖發生於96年
    4 月24日以前，惟被告所為係中華民國96年罪犯減刑條例第
    3 條第1 項第15款所列之罪，且經本院宣告之刑期已逾1 年
    6 月，自不予減刑，併此說明。
據上論斷，依刑事訴訟法第299 條第1 項前段，刑法第277 條第
2 項後段、第59條、第74條第1 項第1 款，判決如主文。
本案經檢察官莊富棋到庭執行職務。
中    華    民    國    97    年    3     月    31    日
                  刑事第七庭審判長法  官    林秀鳳
                                  法  官    周群翔
                                  法  官    許碧惠
以上正本證明與原本無異。
如不服本判決，應於收受送達後10日內向本院提出上訴書狀，其
未敘述上訴之理由者並得於上訴期間屆滿後20日內向本院補提理
由書（均須按他造當事人之人數附繕本）。
                                  書記官    徐仁豐
中    華    民    國    97    年    3     月    31    日
附錄所犯法條：
中華民國刑法第277條
(普通傷害罪)
傷害人之身體或健康者，處3 年以下有期徒刑、拘役或1 千元以
下罰金。
犯前項之罪因而致人於死者，處無期徒刑或7 年以上有期徒刑；
致重傷者，處3 年以上10年以下有期徒刑。


司法院資訊處製作；財團法人民間司法改革基金會備份。
